【裁判字號】    99,家事聲,23
【裁判日期】    991026
【裁判案由】    聲明異議
【裁判全文】
臺灣高雄地方法院民事裁定            99年度家事聲字第23號
異  議  人  甲○○
相  對  人  乙○○
上開異議人對本院司法事務官民國99年8 月26日99年度司家他字
第61號裁定（處分）聲明異議，本院裁定如下：
    主  文
異議駁回。
    理  由
一、按當事人對於司法事務官處理事件所為之終局處分，得於處
    分送達後10日之不變期間內，以書狀向司法事務官提出異議
    ；司法事務官認異議為無理由者，應送請法院裁定之，民事
    訴訟法第240 條之4 第1 項前段、第2 項定有明文。經查，
    異議人對於本院民事庭司法事務官民國99年8 月26日99年度
    司家他字第61號裁定（下稱原裁定）提出異議，經司法事務
    官認異議人之異議無理由，而送請本院裁定，於程序上，核
    屬有據，合先敘明。
二、按經准予訴訟救助者，於終局判決確定或訴訟不經裁判而終
    結後，第一審受訴法院應依職權以裁定確定訴訟費用額，向
    應負擔訴訟費用之當事人徵收之。民事訴訟法第 114 條第1
    項前段著有明文；次按依第1 項確定之訴訟費用額，應於裁
    定送達之翌日起，加給按法定利率計算之利息。亦為同法第
    91條第3 項所明定。又按民事訴訟法第83條第1 項關於原告
    於第一審言詞辯論終結前撤回其訴，得於撤回後3 個月內聲
    請退還該審級所繳裁判費1/2 （現行條文規定為2/3 ）之規
    定，係為鼓勵當事人撤回無益或不必要之訴訟，以減省法院
    之勞費而設。此項退還裁判費之規定，僅於當事人明示撤回
    其訴時，始有其適用。於依同法第190 條或第191 條規定視
    為撤回其訴之情形，均不得聲請退還裁判費（最高法院95年
    度台抗字第495 號裁判要旨參照）。則依上述規定及裁判要
    旨所示，當事人聲請訴訟救助後，於其提起之訴訟因視為撤
    回而終結者，既不得聲請退還裁判費，則有關其起訴暫免繳
    納之裁判費用，第一審受訴法院即應依上開規定，依職權以
    裁定確定訴訟費用額，向該聲請訴訟救助之當事人徵收，併
    先敘明。
三、本件異議意旨略以：伊於本院98年度家救字第192 號訴訟救
    助案件（下稱系爭救助事件）准許訴訟救助後，以相對人為
    被告起訴請求給付扶養費，經本院以99年度家訴字第9 號（
    下稱系爭事件）受理後，認異議人兩次均經合法通知，無正
    當理由未到庭，視為撤回起訴而訴訟終結。惟民事訴訟法第
    83 條 規定之適用，並無排除視為撤回之情形，原裁定逕行
    裁定確定異議人應繳納之訴訟費用額為新台幣（下同）
    7,820 元，顯見原裁定違誤等情，爰求為：廢棄原裁定（處
    分）。
四、經查，系爭事件於審理中，因異議人受兩次合法通知，無正
    當理由未到庭辯論，且該案相對人亦未到庭，致依民事訴訟
    法規定視為撤回上訴乙節，業據原裁定調卷認定無誤，堪予
    認定。次查，異議人提起系爭事件，其訴訟標的金額為720,
    000 元，原應徵而暫免繳之裁判費用為7,820 元等情，亦據
    原裁定調卷查明無誤，且為異議人所不爭執。末查，異議人
    提起之系爭事件，有關訴訟費用的繳納，因其聲請訴訟救助
    獲准，而暫免繳納乙節，復據原裁定調卷查明，且有系爭救
    助事件裁定附於原裁定卷內可稽，堪予認定。本件異議人既
    非主動撤回訴訟，則原裁定依法裁定異議人應向本院繳納之
    訴訟費用額確定為7,820 元及自原裁定送達翌日起至清償日
    ，按週年利率百分之五計算之利息，揆諸前揭說明，即屬有
    據。至異議人主張民事訴訟法第83條規定，於視為撤回之情
    形亦有適用，顯與首揭說明有違, 於法不符。從而，異議人
    聲明異議求為廢棄司法事務官之裁定，為無理由，應予駁回
    。
五、依民事訴訟法第240 條之4 第3 項後段，裁定如主文。
中    華    民    國    99    年    10     月    26   日
                    家事法庭   法  官   吳宏榮
如對本裁定抗告須於裁定送達後10日內向本院提出抗告狀，並繳
納裁判費新台幣1,000元。
中    華    民    國    99    年    10    月    26    日
                               書記官   林佑盈

司法院資訊處製作；財團法人民間司法改革基金會備份。
